【裁判字號】    94,簡上,169
【裁判日期】    950316
【裁判案由】    給付借款
【裁判全文】
臺灣高雄地方法院民事判決             94年度簡上字第169號
上  訴  人  寶華商業銀行股份有限公司
法定代理人  丁○○
訴訟代理人  乙○○
訴訟代理人  丙○○
            甲○○
                    送達代收人  乙○○
被  上訴人  戊○○
當事人間請求給付借款事件，上訴人對於民國94年7 月19日本院
高雄簡易庭94年度雄簡字第1541號第一審判決提起上訴，本院於
民國95年3 月2 日言詞辯論終結，判決如下：
    主  文
上訴駁回。
第二審訴訟費用由上訴人負擔。
  事實及理由
一、本件上訴人起訴主張：被上訴人戊○○於民國92年12月22日
    以「魔力卡」現金卡（下稱系爭現金卡）申請書，與上訴人
    （原名泛亞商業銀行股份有限公司）簽訂循環信用貸款契約
    （下稱系爭契約），並領用上訴人發行之系爭現金卡。雙方
    約定借款額度最高以新臺幣（下同）300,000 元為限度，借
    款動用期間以上訴人核准日起算，為期1 年，期滿30日前，
    如被上訴人不為書面反對續約之意思表示，並經上訴人審核
    同意者，以同一內容繼續延長1 年，不另換約，其後每年屆
    期時亦同。借款利率，以固定週年利率百分之12計算。自借
    款日起，每月15日為最終還款日，被上訴人如於最終繳款日
    前提前還款，其還款金額高於或等於最低應繳金額者，當月
    免受最低應繳金額之限制。又債務不依約清償本金時，視為
    全部到期。且約定逾期償還本息時，其逾期在6 個月以內者
    ，依上開利率百分之10，超過6 個月者，按上開利率百分之
    20 加 計違約金。詎被上訴人自94年1 月24日起，即未再依
    約清償本金，依約視為全部到期，經核算結果，被上訴人尚
    欠本金145, 473元及依上開約定計算利息、違約金仍未清償
    ，爰依消費借貸之法律關係，提起本訴。被上訴人雖否認與
    上訴人簽訂系爭契約，惟系爭契約第7 條約定「魔力卡之密
    碼經ATM 或其他自動收付款機認定相符而辦理取款或轉帳者
    ，縱令該卡或密碼有被盜用、偽造或變造等情事，仍對會員
    發生交付效力」，第10條約定「會員憑魔力卡及密碼領取現
    款、辦理轉帳，與憑取款憑條具同等效力。自動化機器所印
    製交易明細表，僅供會員現場核對，其往來帳概以本行之記
    載為準，若會員能證明本行記載有錯誤時，本行應更正」，
    故上訴人與被上訴人間之交易往來，自應以上訴人之往來明
    細為證，毋庸再行舉證。並聲明求為判決：被上訴人應給付
    上訴人145,473 元及自94年1 月24日起至清償日止，按週年
    利率百分之12計算之利息，暨自94年2 月16日起至清償日止
    ，其逾期在6 個月以內者，按上開利率百分之10，其逾期超
    過6 個月者，按上開利率百分之20計算之違約金等語。上訴
    聲明求為判決：(一)原判決廢棄。(二)被上訴人應給付上訴人14
    5,473 元，及自94年1 月24日止起至清償日止，按週年利率
    百分之12計算之利息，暨自94年2 月16日起至清償日止，其
    逾期在6 個月以內者，按上開利率百分之10，逾期超過6 個
    月者，按上開利率百分之20計算之違約金。
二、被上訴人則以：系爭現金卡申請書上之簽名，並非伊之簽名
    ，伊未與上訴人簽訂系爭契約，領用系爭現金卡，系爭現金
    卡係伊之友人王健展生前利用幫忙伊申請其他信用卡，取得
    伊資料之機會，冒名申請，王健展於遺書中亦曾提及此事等
    語資為抗辯。上訴聲明求為判決：駁回上訴人之上訴。
三、兩造不爭執事項：
  (一)有人於92年12月22日以被上訴人之名義，以系爭現金卡申請
    書，與上訴人簽訂系爭契約，領用上訴人發行之系爭現金卡
    。雙方約定借款額度最高以300,000 元為限度，借款動用期
    間以上訴人核准日起算，為期1 年，期滿30日前，如被上訴
    人不為書面反對續約之意思表示，並經上訴人審核同意者，
    以同一內容繼續延長1 年，不另換約，其後每年屆期時亦同
    。借款利率，以固定週年利率百分之12計算。自借款日起，
    每月15日為最終還款日，被上訴人如於最終繳款日前提前還
    款，其還款金額高於或等於最低應繳金額者，當月免受最低
    應繳金額之限制。又債務不依約清償本金時，視為全部到期
    。且約定逾期償還本息時，其逾期在6 個月以內者，依上開
    利率百分之10，超過6 個月者，按上開利率百分之20加計違
    約金。並有系爭現金卡申請書及該申請書所附之系爭契約影
    本各1 份在卷可按。
  (二)上開以被上訴人名義，以系爭現金卡申請書，與上訴人簽訂
    系爭契約，所領用上訴人發行之系爭現金卡，自94年1 月24
    日起，即未再依約清償本金，經核算結果，尚欠本金145,47
    3 元及依上開約定計算利息、違約金仍未清償。復有客戶授
    受信、保證、基金及信用卡查詢單、金融卡融資及透支－往
    來明細查詢單影本各1 份附卷足據。
四、上訴人主張之事實，雖據上訴人提出系爭現金卡申請書、系
    爭契約、客戶授受信、保證、基金及信用卡查詢單、金融卡
    融資及透支－往來明細查詢單、被上訴人國民身分證影本、
    在職資料影本等件為證，惟為被上訴人所否認，而以前揭情
    詞置辯。故本件之爭點，厥為被上訴人有無制作系爭現金卡
    申請書，與上訴人簽訂系爭契約，領用系爭現金卡使用？
五、本院之判斷：
  (一)按當事人主張有利於己之事實者，就其事實有舉證之責任，
    但法律別有規定，或依其情形顯失公平者，不在此限，民事
    訴訟法第277 條定有明文。再按，上訴人於其所主張之起訴
    原因，不能為相當之證明，而被上訴人就其抗辯事實，已有
    相當之反證者，當然駁回上訴人之請求；私文書之真正，如
    他造當事人有爭執者，則舉證人應負證其真正之責（最高法
    院20年上字第2466號、47年臺上字第4784號判例足參）。
  (二)經本院將系爭現金卡申請書、被上訴人當庭書寫之筆跡及被
    上訴人向國泰世華商業銀行、聯邦商業銀行九如分行、中華
    商業銀行高雄分行、萬泰商業銀行北高雄分行申請現金卡時
    書立、向復華商業銀行股份有限公司申請信用卡時書立之申
    請書原本，一併送請法務部調查局鑑定，經法務部調查局將
    系爭現金卡申請書上申請人欄及申請人簽名欄上「戊○○」
    簽名字跡均編為甲類鑑定資料，被上訴人當庭書寫之筆跡及
    上開其他銀行之申請書上申請人「戊○○」之簽名字跡，均
    編為乙類鑑定資料，以照相放大、歸納比對、特徵比對鑑定
    方法鑑定結果，認甲類字跡之結構佈局、態勢神韻與乙類字
    跡不符，甲類字跡之書寫習慣（包括：起筆、收筆、筆力、
    筆速、筆序等筆劃細部特徵）與乙類字跡不同，甲類簽名與
    乙類簽名筆劃特徵不同。有法務部調查局94年12月1 日調科
    貳字第0940 0531430號鑑定通知書及該通知書所附之鑑定分
    析表1 份在卷可佐。足認系爭現金卡申請書上申請人欄及申
    請人簽名欄上「戊○○」之簽名，應非出自被上訴人之手筆
    。
  (三)證人即王健展之母王吳碧絨於原審審理中結證：戊○○所提
    出之遺書乃伊於王健展過世後，整理房間時發現，可以確認
    為王健展之筆跡，因該份遺書與王健展之友人有關，始交予
    戊○○等語，而該被上訴人所提出之遺書影本1 份，其上記
    載：「……我朋友阿正寶華銀行我用他的卡借150,000 ，我
    不知怎樣回報他還他，只有下輩子還他，也害他的信用……
    」等語，足見被上訴人所辯，尚非無稽。再觀之系爭現金卡
    申請書，可知申請書上所載申請人之現居地址、卡片寄送地
    址及現金卡對帳單寄送地，均為高雄縣橋頭鄉隆路銘昌巷33
    號，而該處則為訴外人王健展生前之戶籍所在地，有戶籍謄
    本1 份在卷可按，且證人王吳碧絨於原審審理時亦結證：王
    健展先前曾與伊共同居住，伊曾經收到寶華銀行寄發之帳單
    ，收信人為王健展及戊○○等語，可見系爭現金卡及其對帳
    單，均係寄至訴外人王健展住處。益徵被上訴人所辯，應堪
    採信。
  (四)被上訴人若未制作系爭現金卡申請書，與上訴人簽訂系爭契
    約，即非系爭契約之當事人，自不受系爭契約之拘束。上訴
    人並未舉證證明被上訴人制作系爭現金卡申請書，與其簽訂
    系爭契約，卻以系爭契約第7 條、第10條之約定為由，主張
    上訴人與被上訴人間之交易往來，應以上訴人之往來明細為
    證，毋庸再行舉證云云，顯然不合邏輯，不足採信。
  (五)另上訴人雖聲請本院將訴外人王健展之遺書送請鑑定機關為
    筆跡鑑定，以證明是否為訴外人王健展所制作。惟按，上訴
    後，當事人不得提出新攻擊或防禦方法。但有下列情形之一
    者，不在此限：1 因第一審法院違背法令致未能提出者。2
    事實發生於第一審法院言詞辯論終結後者。3 對於在第一審
    已提出之攻擊或防禦方法為補充者。4 事實於法院已顯著或
    為其職務上所已知或應依職權調查證據者。5 其他非可歸責
    於
    當事人之事由，致未能於第一審提出者。6 如不許其提出顯
    失公平者。前項但書各款事由，當事人應釋明之。違反前2
    項之規定者，第2 審法院應駁回之，民事訴訟法第447 條第
    1 、2 、3 項分別定有明文。上開規定，於簡易程序之上訴
    程序，準用之，此參諸同法第436 條之1 第3 之規定自明。
    查上訴人於原審並未聲請將訴外人王健展之遺書送請鑑定機
    關為筆跡鑑定，其於本院始提出此項聲請，屬於新攻擊防禦
    方法，上訴人並未釋明有民事訴訟法第447 條第1 項但書各
    款事由，揆諸上開規定，上訴人上揭送鑑定之請求，自不應
    准許。
六、綜上所陳，上訴人既未能舉證證明被上訴人制作系爭現金卡
    申請書，與其簽訂系爭契約，並領用系爭現金卡使用，是其
    主張依消費借貸之法律關係，請求被上訴人給付上開本金、
    利息及違約金，自屬無據，原審為上訴人敗訴之判決，並無
    不合。上訴意旨仍指摘原判決不當，求予廢棄改判，為無理
    由，應予駁回。
七、本件事證已臻明確，兩造其餘攻擊防禦方法，經核與本件判
    決結果不生影響，爰不一一論述，附此敘明。
八、據上論結，本件上訴為無理由，依民事訴訟法第436 條之1
    第3 項、第449 條第1 項、第78條，判決如主文。
中    華    民    國    95    年    3     月    16    日
                  民事第二庭  審判長法  官  鄭月霞
                                    法  官  邱泰錄
                                    法  官  伍逸康
本判決不得上訴。
中    華    民    國    95    年    3     月    16    日
                                    書記官  光聰


司法院資訊處製作；財團法人民間司法改革基金會備份。
